【裁判字號】    98,訴,932
【裁判日期】    981229
【裁判案由】    損害賠償
【裁判全文】
臺灣臺中地方法院民事判決  98年度訴字第932號
原      告  己○○
            丙○○
共      同
訴訟代理人  吳皓偉律師
被      告  丁○○
訴訟代理人  王傳賢律師
複代理人    陳麗如律師
被      告  戊○○
訴訟代理人  陳沆河律師
被      告  台中汽車客運股份有限公司
法定代理人  乙○○
訴訟代理人  甲○○
上列當事人間損害賠償事件，本院於民國98年12月15日言詞辯論
終結，判決如下：
    主    文
原告之訴及假執行之聲請均駁回。
訴訟費用由原告負擔。
    事實及理由
一、按訴狀送達後，原告不得將原訴變更或追加他訴。但有下列
    各款情形之一者，不在此限：二、請求之基礎事實同一者。
    七、不甚礙被告之防禦及訴訟之終結者，民事訴訟法第255
    條第1項第2、7款分別定有明文。原告提起本件民事訴訟，
    原本於民法第184條第1項前段、第191條之2、第185條第1項
    、第192條及第194條之規定，對被告丁○○、戊○○請求，
    併依民法第188條第1項之規定，對被告台中汽車客運股份有
    限公司（以下簡稱台中客運公司）請求，聲明求為「(一)被告
    丁○○與戊○○應連帶給付原告己○○新台幣（下同）2,05
    2,88 6元及原告丙○○1,781,438元及均自起訴狀繕本送達
    翌日起至清償日止，按年息5%計算之利息；(二)被告戊○○與
    台中客運公司應連帶給付原告己○○2,052,886元及原告丙○○1,781,438元及均自起訴狀繕本送達翌日起至清償日止
    ，按年息5%計算之利息」之判決，嗣於訴狀送達被告後，於
    民國98年5月12日言詞辯論期日，對被告丁○○、戊○○追
    加依民法第184條第2項之規定請求，並擇一為原告勝訴之判
    決，仍為同一之聲明。因所謂請求之基礎事實同一，係指變
    更或追加之訴與原訴之原因事實，有其社會事實上之共通性
    及關聯性，而就原請求所主張之事實及證據資料，於變更或
    追加之訴得加以利用，且無害於他造當事人程序權之保障，
    俾符訴訟經濟者稱之。原告對被告丁○○、戊○○追加依民
    法第184條第2項之規定請求，並擇一為原告勝訴之判決，核
    其追加之訴與原訴之原因事實，有其社會事實上之共通性及
    關聯性，而就原請求所主張之事實及證據資料，於追加之訴
    並得加以利用，且無害於被告程序權之保障，並符訴訟經濟
    ，亦不甚礙被告之防禦及訴訟之終結，雖被告均不同意上開
    追加，惟原告上開追加訴訟標的，核與民事訴訟法第255條
    第1項第2、7款之規定相符，應予准許，合先敘明。
二、原告主張：被告丁○○於96年4月23日上午，駕駛車牌號碼
    Y2-3393號自小客車，沿臺中市○區○○路之內側快車道，
    由錦中街往健行路方向行駛，於同日上午7時49分許，途經
    臺中市○區○○路與興進路之交岔路口，欲向左迴轉。適有
    訴外人即原告之子謝宇揚騎乘車牌號碼6GM-093號重型機車
    ，沿同路段同方向自被告丁○○之後方駛至，先追撞被告丁○○車輛之右後保險桿及排氣管等處，致謝宇揚人車倒地，
    跌落在外側快車道上，遭沿同路段同方向行駛在外側快車道
    、由被告台中客運公司所僱佣之司機即被告戊○○駕駛之車
    牌號碼FP-597號營業用大客車之左後輪壓壞安全帽，致謝宇
    揚受有頭頸胸部挫壓合併器官損傷等傷害，經送醫急救，仍
    不治死亡。依被告丁○○於96年4月24日警詢、同年7月23日
    偵訊及同年9月26日行車事故鑑定委員會所稱，證人即訴外
    人林國正於96年4月23日警詢筆錄，證人即訴外人廖彩雲於
    96年7月23日偵訊筆錄，暨案發當日雖曾下過雨，但事發當
    時並未下雨，視線正常，且謝宇揚之機車煞車功能亦正常，
    縱謝宇揚違規行駛內側車道，惟前方若無特殊情形發生，致
    被害人反應不及，謝宇揚豈會呈失控倒地或將倒地之狀態撞
    擊被告丁○○之車輛，衡諸其情，該事故之發生，係被告丁○○未遵照道路交通管理處罰條例第49條第5款、道路交通
    安全規則第102條第5款規定，於距系爭路口30公尺前即顯示
    方向燈，並換入內側車道。再依道路交通故事現場圖所示，
    被告丁○○之車輛及謝宇揚之機車碰撞地點交岔口內，而非
    交岔路口，並非如被告丁○○所稱係於路口等候。實則被告
    丁○○於系爭路口欲迴轉，又突然減速暫停，其車輛右後方
    而偏離車道，致謝宇揚因閃避公車變換車道後，閃避不及而
    發生碰撞。被告丁○○豈會不知其與謝宇揚之機車發生碰撞
    ，且其於事後警方告知其車右後方排氣管有撞痕時，顯係被
    告丁○○未遵照道路交通管理處罰條例第49條第5款、道路
    交通安全規則第102條第5款規定迴轉，致謝宇揚閃避不及而
    碰撞，故被告丁○○有應注意能注意而未注意之過失。再若
    非被告丁○○未依規定迴轉，謝宇揚不至於會呈失控倒地或
    即將倒地之狀態撞擊被告丁○○所駕駛之車輛，致謝宇揚向
    右倒向外車道，而遭行經外側快車道之公車輾斃，因此被告
    丁○○駕駛車輛之行為與被害人死亡之結果間客觀上具有因
    果關係，被告丁○○駕車之行為就本件事故之發生應成立侵
    權行為。被告丁○○之行為違反道路交通管理處罰條例第49
    條第5款及道路交通安全規則第102條第5款、道路交通管理
    處罰條例第62條第1項之規定，致被害人死亡，與民法184條
    第2項規定之要件相符。依被告戊○○96年4月23日警詢及96
    年7月23日於偵訊、證人林國正警詢筆錄，林國正既已聽到
    很大的碰撞聲，並看到機車與謝宇揚彈起來，依常情被告戊○○豈有未察覺之理？足見被告戊○○辯稱未看見事故之發
    生及輾壓謝宇揚等陳述，顯為事後脫免肇事責任之詞，並不
    足採。又當時事發後僅被告戊○○駕駛之車輛經過謝宇揚所
    在位置，且林國正與被告戊○○駕駛車輛間並無其他車子，
    而被告戊○○之車輛經過後，謝宇揚之安全帽即壓扁、變形
    ，參以台中市車輛事故鑑定委員會之分析意見書，足見被告
    戊○○於案發當時已知悉系爭事故之發生，及被害人撞擊後
    之位置，竟仍繼續行駛，未立即減速停車，以後照鏡或下車
    查看究係發生何事，逕自繼續向前行駛，致謝宇揚遭其輾壓
    致死，有應注意能注意而未注意之情形，故被告戊○○就本
    件事故有應注意能注意而未注意之過失，且被告戊○○駕駛
    車輛之行為與謝宇揚死亡之結果間客觀上具有因果關係，被
    告戊○○駕車之行為就本件事故之發生，應成立侵權行為。
    被告戊○○之行為違反道路交通安全規則第94條第3項、道
    路交通管理處罰條例第62條第1項之規定，致被害人死亡，
    與民法第184條第2項規定之要件相符。縱認被告駕車之行為
    不成立侵權行為，惟渠等於明知肇事後，致謝宇揚人車倒地
    ，應留置現場救助謝宇揚，並向警察機關報告，竟逕自逃逸
    ，顯然欠缺善良管理人之注意義務，被告對於謝宇揚之死亡
    結果，主觀上具有過失，又依道路交通事故現場圖所載，案
    發時間為上午7時49分，而相驗屍體證明書上載謝宇揚係於
    96年4月23日上午8時4分死亡，被告肇事後，若停留於現場
    為必要之救護、措施及向警察機關報告，謝宇揚應不會於送
    醫後旋即死亡，因此被告肇事逃逸之行為致被害人死亡結果
    之發生，兩者間具有相當因果關係，被告於肇事後逃逸之行
    為，應成立侵權行為。原告己○○支出謝宇揚之醫療費用72
    0元，為謝宇揚辦理殯葬事宜，支出殯葬禮儀費用171,800元
    ，納骨塔使用費及管理費81,000元、神位及永久管理費66,0
    00元，合計318,800元。原告購買塔位費用75,000元與購買
    神位費用60,000元，並無重複。永久管理費6,000元與塔位
    管理費6,000元重複，原告業已支付上開合計81,000元之費
    用。原告己○○於本件事故發生之際僅53歲，目前並無工作
    ，依「台閩地區歷年簡易生命表平均餘命」，尚有餘命26.6
    歲，再依歷年最低生活費標準表中96年為每月9,509元計算
    ，一次請求給付依霍夫曼計算法扣除中間利息後，則原告己○○對於謝宇揚所得請求之扶養費用為483,366元（計算式
    ：9,509元×12月×16.94417÷4＝483,366元）。原告己○○無收入維持基本生活開銷，核為不能維持生活之人。原告
    丙○○於本件事故發生之際僅53歲，依「台閩地區歷年簡易
    生命表平均餘命」，尚有餘命30.78歲，再依歷年最低生活
    費標準表中96年為每月9,509元計算，一次請求給付依霍夫
    曼計算法扣除中間利息後，則原告丙○○對於謝宇揚所得請
    求之扶養費用為531,438元（計算式：9,509元×12月×18.6
    29315÷4＝531,438元）。原告丙○○每月領取微薄收入，
    維持基本生活開銷實有困難，核為不能維持生活之人。縱認
    原告丙○○目前尚有謀生能力，其自60歲退休後當無謀生能
    力，原告丙○○自60歲起算尚有餘命24.53歲，依上開最低
    生活費標準每年114,108元計算，一次請求給付依霍夫曼計
    算法扣除中間利息後，則原告丙○○對於謝宇揚所得請求之
    扶養費用為457,721元（計算式：114,108元×16.045181÷4
    ＝457,721元）。謝宇揚於本件事故發生時，年僅23歲，為
    仁德醫護管理專科學校畢業，甫考上物理治療師，正值青年
    有為，事業發展之際，現因被告之行為致使原告中年喪子，
    生活及感情皆頓失依靠，精神上所受痛苦難以言喻，是原告
    己○○請求被告連帶賠償精神慰撫金200萬元，而原告丙○○則請求被告連帶賠償精神慰撫金200萬元。原告2人因謝宇
    揚之死亡結果，已領得強制汽車責任保險理賠金合計150萬
    元，每人各得75萬元，應予扣除。爰依民法第184條第1項前
    段、第2項、第191條之2、第185條第1項、第192條及第194
    條之規定，對被告丁○○、戊○○請求，並擇一為原告勝訴
    之判決，併依民法第188條第1項之規定，對被告台中客運公
    司請求，提起本件訴訟，並聲明：(一)被告丁○○與戊○○應
    連帶給付原告己○○2,052,886元及原告丙○○1,781,438元
    及均自起訴狀繕本送達翌日起至清償日止，按年息5%計算之
    利息；(二)被告戊○○與台中客運公司應連帶給付原告己○○
    2,052,886元及原告丙○○1,781,438元及均自起訴狀繕本送
    達翌日起至清償日止，按年息5%計算之利息；(三)願供擔保，
    請准宣告假執行。
三、被告抗辯部分：
(一)被告丁○○部分：
    依證人蕭家銘及林國正警詢筆錄，被告丁○○於事故發生之
    前，係由錦中街沿三民路內側快車道一路行駛至興進路路口
    ，並非至興進路路口前突變換切入內側快車道，自無原告所
    稱變換車道末依規定顯示方向燈之情形，且被告丁○○亦無
    原告所稱行進間無預警突然煞車之情形，又過失致死罪之部
    分，業經認定被告丁○○並無過失，被告丁○○駕車之行為
    ，不成立侵權行為。被告丁○○之行為並無違反道路交通管
    理處罰條例第49條第5款及道路交通安全規則第102條第5款
    之規定。被告丁○○亦無違反道路交通管理處罰條例第62
    條第1項之規定，其有打電話通知119。被告丁○○於本件事
    故發生後，曾撥打119報警處理，被告丁○○確已於第一時
    間採取適當之救護措施，並無延誤救護被害人，並非原告所
    稱未盡救護措施。道路交通管理處罰條例第62條第1項後段
    之規定，應非屬保護他人之法律。又謝宇揚係因「跌落在外
    側快車道上，遭沿同路段同方向行駛在外側快車道由台中客
    運司機即被告戊○○駕駛之車牌號碼FP-597號營業用大客車
    輾過」，致受有「頭顱部挫壓傷合併顱骨『壓陷性骨折』」
    而死亡，可見謝宇揚係跌落快車道時即因頭部遭公車輾過而
    死亡，被告丁○○雖於第一時間報案並請求救護車，亦無從
    避免謝宇揚死亡結果之發生，故被告丁○○有無施以救護與
    謝宇揚死亡間，並無相當因果關係。被告丁○○既無過失，
    依民法第184條第2項但書之規定，亦不需負損害賠償責任。
    就原告請求賠償之費用，被告丁○○並無賠償義務。被告丁○○對原告己○○所支出之醫療費用不爭執。原告己○○所
    支出之殯葬費用，除殯葬禮儀費用171,800元部分不爭執，
    餘納骨塔使用費81,000元，神位及永久管理費66,000元部分
    ，有重覆或虛列之情形，又原告對寶覺寺之捐款支出收據，
    應為捐款金額，未能證明係殯葬費之必要支出。就原告請求
    之扶養費用，原告均僅53歲，應非不能維持生活之人，原告
    丙○○有工作收入或存款足以維生，原告2人並非不能維持
    生活之人。原告因謝宇揚死亡所領取之保險給付業足供維持
    生活，原告並尚有剩餘資金可供投資股市及將鉅額款項轉予
    兒子，非無法維持生活之人。並聲明：(一)原告之訴及假執行
    之聲請均駁回；(二)如受不利判決，願供擔保，聲請宣告免假
    執行。
(二)被告台中客運公司及戊○○部分：
    被告戊○○業已遵守防止危險發生之相關交通法令規定，並
    已盡相當之注意義務，以防止危險之發生，且已信賴他人亦
    能遵守交通規則並盡同等注意義務，發生本件交通事故，已
    無法事先預防且不能注意此事。被告戊○○無過失，亦無違
    反保護他人之法律，戊○○沒有違反道路交通安全規則第94
    條第3項之規定。被告戊○○並不知道發生本件車禍，大客
    車的輪胎經過檢驗也沒有血跡的反應，公共危險雖然成立，
    但是被告還是不服，即使認定被告沒有留在現場，與本件的
    侵權行為沒有因果關係。被告台中客運公司及戊○○對原告
    己○○所支出之醫療費用及殯葬費不爭執。原告請求之扶養
    費用被告無賠償義務。原告請求之慰撫金，被告無賠償義務
    ，且原告請求過高。並聲明：(一)原告之訴及假執行之聲請均
    駁回；(二)如受不利判決，願供擔保，聲請宣告免假執行。
四、兩造不爭執之事實：
(一)被告丁○○於96年4月23日上午，駕駛車牌號碼Y2-3393號自
    小客車，沿臺中市○區○○路之內側快車道，由錦中街往健
    行路方向行駛，於同日上午7時49分許，途經臺中市○區○○路與興進路之交岔路口，欲向左迴轉。適有訴外人即原告
    之子謝宇揚騎乘車牌號碼6GM-093號重型機車，沿同路段同
    方向自被告丁○○之後方駛至，先追撞被告丁○○車輛之右
    後保險桿及排氣管等處，致謝宇揚人車倒地，跌落在外側快
    車道上，遭沿同路段同方向行駛在外側快車道、由被告台中
    客運公司所僱佣之司機即被告戊○○駕駛之車牌號碼FP-597
    號營業用大客車之左後輪壓壞安全帽，致謝宇揚受有頭頸胸
    部挫壓合併器官損傷等傷害，經送醫急救，仍不治死亡。
(二)被告戊○○未下車查看，戊○○及丁○○均未留在現場等候
    警方處理，嗣謝宇揚經送醫急救後，不幸於同日上午8時4分
    許不治死亡。旋經警據報到場處理，並查訪相關目擊證人，
    始循線查悉上情。
(三)被告上述所涉過失致死罪嫌之部分，前經臺灣臺中地方法院
    檢察署檢察官認被告犯罪嫌疑不足，於97年1月7日以96年度
    偵字第11692號為不起訴處分；告訴人即原告己○○不服，
    聲請再議，嗣經臺灣高等法院臺中分院檢察署檢察長認再議
    之聲請無理由，於97年2月22日以97年度上聲議字第319號，
    駁回聲請人再議之聲請；原告己○○不服，並向本院聲請交
    付審判，惟業經本院於97年11月28日以97年度聲判字第52號
    刑事裁定，將原告之聲請駁回，而告確定。
(四)被告上述所涉公共危險之部分，因被告在本院97年度交訴字
    第79號刑事案件準備程序進行中就被訴事實為有罪之陳述，
    受命法官因此於告知簡式審判程序之旨，並聽取當事人之意
    見後，本院合議庭裁定由受命法官獨任依簡式審判程序，是
    本院於97年5月5日以97年度交訴字第79號刑事判決，分別判
    處被告丁○○犯肇事逃逸罪，處有期徒刑陸月，如易科罰金
    ，以1,000元折算1日。減為有期徒刑3月，如易科罰金，以
    1,000元折算1日。緩刑2年。被告戊○○犯肇事逃逸罪，處
    有期徒刑6月，如易科罰金，以1,000元折算1日。減為有期
    徒刑3月，如易科罰金，以1,000元折算1日。緩刑2年。嗣經
    臺灣臺中地方法院檢察署檢察官不服提起上訴，經臺灣高等
    法院臺中分院於97年9月30日以97年度交上訴字第2005號刑
    事判決，駁回檢察官之上訴，暨科處被告丁○○緩刑2年，
    並向公庫支付6萬元。被告戊○○緩刑2年，並向公庫支付6
    萬元，及向臺中縣政府提供120小時之交通義務勞務。
(五)原告己○○於42年11月6日出生，而原告丙○○則於42年10
    月25日出生，除已死亡之謝宇揚外，尚有訴外人謝宜君一女
    ，及謝宇亮、謝仲閔二子。
(六)原告己○○因本件事故，曾支出謝宇揚之醫療費用720元予
    中國醫藥大學附設醫院，及治喪費用2萬元予福中禮儀有限
    公司。
(七)原告因本件事故，業已領取強制汽車責任保險理賠金150萬
    元。
(八)被告丁○○曾於本件事故發生後，於上午7時49分許即以000
    0000000號手機撥打119報警處理。
五、得心證之理由：
    本件兩造厥有爭執者，為被告丁○○及戊○○駕車之行為就
    本件事故之發生，是否成立侵權行為？被告於本件事故發生
    後，未停留現場而離開之行為，是否成立侵權行為？及如被
    告之行為成立侵權行為，則原告所得請求被告賠償之金額為
    何？經查：
(一)按雖因故意或過失，不法侵害他人之權利者，負損害賠償責
    任。違反保護他人之法律，致生損害於他人者，負賠償責任
    ；汽車、機車或其他非依軌道行駛之動力車輛，在使用中加
    損害於他人者，駕駛人應賠償因此所生之損害；數人共同不
    法侵害他人之權利者，連帶負損害賠償責任﹔受僱人因執行
    職務，不法侵害他人之權利者，由僱用人與行為人連帶負損
    害賠償責任，民法第184條第1項前段、第2項前段、第191條
    之2前段、第185條第1項前段及第188條第1項前段固有明文
    。惟按當事人主張有利於己之事實者，就其事實有舉證之責
    任，民事訴訟法第277條前段亦有明文；再侵權行為所發生
    之損害賠償請求權，以有故意或過失不法侵害他人權利為其
    成立要件，若其行為並無故意或過失，即無賠償之可言；又
    過失之有無，應以是否怠於善良管理人之注意為斷者，苟非
    怠於此種注意，即不得謂之有過失；又損害賠償之債，以有
    損害之發生及有責任原因之事實，並二者之間有相當因果關
    係為其成立要件，最高法院亦著有54年台上字第1523號、19
    年上字第2746號、30年度上字第18號判例意旨足資參照。故
    原告主張侵權行為損害賠償責任者，即應就原告有損害之發
    生及被告有責任原因之事實，並二者之間有相當因果關係負
    其舉證之責任。又所謂相當因果關係，係指依經驗法則，綜
    合行為當時所存在之一切事實，為客觀之事後審查，認為在
    一般情形上，有此環境，有此行為之同一條件，均發生同一
    之結果者，則該條件即為發生結果之相當條件，行為與結果
    即有相當之因果關係。反之，若在一般情形上，有此同一條
    件存在，而依客觀之審查，認為不必皆發生此結果者，則該
    條件與結果並不相當，不過為偶然之事實而已，其行為與結
    果間即無相當因果關係。原告主張被告丁○○於96年4月23
    日上午，駕駛車牌號碼Y2-3393號自小客車，沿臺中市○區
    ○○路之內側快車道，由錦中街往健行路方向行駛，於同日
    上午7時49分許，途經臺中市○區○○路與興進路之交岔路
    口，欲向左迴轉，適有訴外人即原告之子謝宇揚騎乘車牌號
    碼6GM-093號重型機車，沿同路段同方向自被告丁○○之後
    方駛至，先追撞被告丁○○車輛之右後保險桿及排氣管等處
    ，致謝宇揚人車倒地，跌落在外側快車道上，遭沿同路段同
    方向行駛在外側快車道、由被告台中客運公司所僱佣之司機
    即被告戊○○駕駛之車牌號碼FP-597號營業用大客車之左後
    輪壓壞安全帽，致謝宇揚受有頭頸胸部挫壓合併器官損傷等
    傷害，經送醫急救，仍不治死亡之事實，雖據原告提出道路
    交通事故現場圖、相驗屍體證明書為證，復為兩造所不爭執
    ，固堪認為真實。惟就本件事故之發生，被告均抗辯其無過
    失等情，業據被告提出臺灣省臺中市區車輛行車事故鑑定委
    員會分析意見、臺灣臺中地方法院檢察署96年度偵字第1169
    2號檢察官不起訴處分書、臺灣高等法院臺中分院檢察署97
    年度上議字第319號處分書、本院97年度聲判字第52號刑事
    裁定、警訊筆錄、勘察報告、手機通聯紀錄、法醫驗斷書、
    職務報告及臺中市警察局勤務指揮中心受理各類案件記錄單
    為證，並有臺灣臺中地方法院檢察署96年度相字第662號車
    禍案件、96年度偵字第11692號過失致死等案件、本院97年
    度交訴字第79號公共危險案件、本院97年度聲判字第52號聲
    請交付審判案件卷證資料可佐，復為兩造對：被告上述所涉
    過失致死罪嫌之部分，前經臺灣臺中地方法院檢察署檢察官
    認被告犯罪嫌疑不足，於97年1月7日以96年度偵字第11692
    號為不起訴處分；告訴人即原告己○○不服，聲請再議，嗣
    經臺灣高等法院臺中分院檢察署檢察長認再議之聲請無理由
    ，於97年2月22日以97年度上聲議字第319號，駁回聲請人再
    議之聲請；原告己○○不服，並向本院聲請交付審判，惟業
    經本院於97年11月28日以97年度聲判字第52號刑事裁定，將
    原告之聲請駁回，而告確定等情所不爭執。而查依附於上開
    相驗卷及偵查卷內道路交通事故現場圖、道路交通事故調查
    報告表、現場照片、採證照片及內政部警政署刑事警察局鑑
    驗書所示，本件事故時間為96年4月23日7時49分許，事故地
    點為臺中市○區○○路與興進路之交岔路口，事故當時，天
    候雨、日間自然光線、市區道路、速限50公里、路面舖裝柏
    油、路面狀態溼潤、無缺陷、無障礙物、視距良好、閃光號
    誌、號誌動作正常，被告丁○○駕駛Y2-3393號自用小客車
    ，沿臺中市○○路由錦中街方向往興進路方向行駛，行經該
    路口於內快車道等候迴轉，訴外人謝宇揚騎乘車號6GM-093
    號重型機車，被告戊○○駕駛車牌號碼FP-597號營業用大客
    車，亦均沿臺中市○○路由錦中街方向往興進路方向於同向
    行駛，訴外人謝宇揚騎乘車號6GM-093號之重型機車刮地痕
    起點在該交叉路口內之內快車道上，左距分向島延伸線2.1
    公尺，前距行人穿越道緣線0.8公尺，長2.6公尺，呈45度角
    往右前走向，終點位外快車道上，機車右倒在刮痕終點處，
    拖鞋、血跡在路口更前方，已逾行人穿越道，距行人穿越道
    緣線各2.3公尺、2.4公尺，安全帽在最前方之快慢車道分隔
    線延伸處，距行人穿越道緣線11.5公尺，訴外人謝宇揚騎乘
    車號6GM-093號之重型機車右前及右側整流罩、左側、左前
    及左側下方、左側腳踏板整流罩擦痕及損壞，腳踏板車箱損
    壞，左前避震器擦痕，被告丁○○所駕駛上開車輛右後保險
    桿、右後保險桿下方擦痕，後排氣管有損壞，戊○○所駕駛
    之上開車輛則無擦撞痕跡，自戊○○所駕駛上開車輛左後車
    輪蓋板上採集疑似血跡棉棒ＤＮＡ─ＳＴＲ型別與訴外人謝
    宇揚不同，自戊○○所駕駛上開車輛左前車輪蓋板上採集疑
    似血跡棉棒未檢出ＤＮＡ量，分別有道路交通事故現場圖、
    道路交通事故調查報告表、現場照片、採證照片及內政部警
    政署刑事警察局鑑驗書附於上開卷內可憑。再證人即目擊者
    蕭家銘於上開臺灣臺中地方法院檢察署96年度偵字第11692
    號過失致死等刑事案件96年4月23日警訊時證稱：「當時我
    看見我對向，內車道有一部汽車（車號我不清楚）在該路口
    打方向燈在待轉，這時候有1台機車騎在內車道去擦撞到這
    台待轉汽車的右後車尾，當時外車道剛好有1輛公車經過，
    因當時機車騎士在與內車道待轉汽車碰撞後向右倒，於是再
    直接與這台公車的左側後車輪附近發生碰撞」，復於96年12
    月24日偵訊時結證：「（96年4月23日你有無在臺中市○○
    路及興進路口？）有。那時我是騎機車，我車號是P83-233
    號，我跟死者是對向，那時我是要待轉，我看見死者機車及
    1台銀色轎車及公車，3台都是同一方向，機車在轎車之後方
    之快車道上，而轎車在等待迴轉，公車在死者之右手邊，那
    天下午，機車在快車道上騎，機車要繞過待轉的轎車，繞過
    之途中擦到轎車之右後方，我不記得有無碰撞聲，死者即往
    右邊倒，當時公車是在行進中，死者倒向公車左後輪附近，
    我有聽見碰到東西之聲音」、「（你有無看見機車撞到轎車
    之右後車尾？）有」等語；證人林國正於上開臺灣臺中地方
    法院檢察署96年度偵字第11692號過失致死等刑事案件96年4
    月23日警訊時證稱：「當時我駕駛038-FC由錦中街沿三民路
    外快車道往健行路方向行駛，我聽到碰撞聲音時向我左前方
    看約十多公尺處內車道有一普通轎車迴轉在安全島前停住，
    並有一機車及駕駛人由內側快車道向外側快車道彈出摔落在
    外快車道上，當時我前方還有一部我公司戊○○駕駛的公車
    在我前方行駛，我確定該機車沒有與我公司的車碰撞到」，
    復於96年7月23日偵訊時結證稱：「（96年4月23日有無經過
    臺中市○○路及興進路口?）有。當時我是開車，我也是開
    臺中客運之公車，車號是038FC，我跟在戊○○的後面，我
    跟他是同公司，我跟戊○○距離2、30公尺，中間無車子，
    我聽見撞擊聲很大，即看見機車飛出來，有一台轎車在我左
    前方要迴轉，我沒有看見機車跟該轎車相撞之過程，機車是
    自我的左前方往斜前面飛，當時我在慢車道，人是倒在快慢
    車道分道線上，機車倒的方向我未注意，我看到機車駕駛飛
    到戊○○的左後輪附近，我沒有看到戊○○的車有撞到他」
    等語；證人廖彩雲於上開臺灣臺中地方法院檢察署96年度偵
    字第11692號過失致死等刑事案件96年4月23日警訊中證述：
    「當時下毛毛雨，我站在興進路與三民路口樹下，準備過馬
    路，我面向肇事地點，我看見1輛自小客白色由錦中街沿三
    民路迴轉三民路往錦中街方向行駛內快車道，對方機車與該
    自小客車同向同車道，我聽見踫撞聲音後看見機車與自小客
    右後方發生踫撞，之後再看見1輛公車過去在白色自小客的
    右邊靠自小客很近，過去後機車就倒地轉一圈，人就倒在地
    上」，於96年7月23日偵訊中結證稱：「（96年4月23日有無
    經過臺中市○○路及興進路口？）有，我是走路帶小孩去上
    課，我有看見發生車禍，我聽見碰很大聲，有一台白色車要
    迴轉，機車撞上白色車的右後方，機車人倒地，後來一台公
    車過去」等語，分別有該證人該日之筆錄附於上開卷內可憑
    。是知本件事故發生時，被告丁○○當時駕駛車輛確係行至
    肇事地點路口處之內側快車道上暫停打方向燈並等候迴轉，
    訴外人謝宇揚騎乘機車行經事故地點，疏未注意前方等待迴
    轉之車輛，復違規騎乘在內側快車道上，以致撞及被告丁○○所駕駛車輛右後方，被告丁○○既無違規行為，復難以注
    意其後方所發生之情況，對於本件事故之發生即應認無過失
    行為。再就被告戊○○而言，已無足夠證據可認被告戊○○
    所駕駛之上開車輛有輾壓過訴外人謝宇揚，且被告戊○○當
    時係駕車於遵行車道內行駛，而訴外人謝宇揚與被告丁○○
    所駕車輛擦撞後，突然滑行並落於被告戊○○所行駛之車道
    內，被告戊○○就此縱盡善良管理人之注意義務，亦屬無從
    防範避免，被告戊○○就本件事故之發生，亦應認無過失。
    原告主張被告丁○○未遵照道路交通管理處罰條例第49條第
    5款、道路交通安全規則第102條第5款規定，被告戊○○之
    行為違反道路交通安全規則第94條第3項之規定，而有過失
    云云，顯無所據，自無可採。被告丁○○與被告戊○○就本
    件事故之發生並無過失，既已明確，原告猶請求將本件事故
    責任送請中央警察大學交通學系鑑定，核即無再予送鑑定之
    必要。次按雖汽車駕駛人駕駛汽車肇事致人受傷或死亡者，
    應即採取救護措施及依規定處置，並通知警察機關處理，不
    得任意移動肇事汽車及現場痕跡證據，違反者處3,000元以
    上9,000元以下罰鍰，道路交通管理處罰條例第62條第3項前
    段固亦有明文。該條規定，固屬保護他人之法律。再雖兩造
    並對：被告所涉公共危險之部分，因被告在本院97年度交訴
    字第79號刑事案件準備程序進行中就被訴事實為有罪之陳述
    ，受命法官因此於告知簡式審判程序之旨，並聽取當事人之
    意見後，本院合議庭裁定由受命法官獨任依簡式審判程序，
    是本院於97年5月5日以97年度交訴字第79號刑事判決，分別
    判處被告丁○○犯肇事逃逸罪，處有期徒刑陸月，如易科罰
    金，以1,000元折算1日。減為有期徒刑3月，如易科罰金，
    以1,000元折算1日。緩刑2年。被告戊○○犯肇事逃逸罪，
    處有期徒刑6月，如易科罰金，以1,000元折算1日。減為有
    期徒刑3月，如易科罰金，以1,000元折算1日。緩刑2年。嗣
    經臺灣臺中地方法院檢察署檢察官不服提起上訴，經臺灣高
    等法院臺中分院於97年9月30日以97年度交上訴字第2005號
    刑事判決，駁回檢察官之上訴，暨科處被告丁○○緩刑2年
    ，並向公庫支付6萬元。被告戊○○緩刑2年，並向公庫支付
    6萬元，及向臺中縣政府提供120小時之交通義務勞務等情所
    不爭執，固亦堪認被告丁○○及被告戊○○2人有涉上開公
    共危險行為。然按民法第184條第2項乃規定：違反保護他人
    之法律，致生損害於他人者，負賠償責任。但能證明其行為
    無過失者，不在此限。如前所述，被告丁○○及戊○○2人
    就本件事故之發生並無過失，則依上開民法第184條第2項但
    書之規定，被告已無庸負損害賠償責任。原告主張被告丁○○及戊○○應依該項前段規定負損害賠償責任，已於法未合
    。再如前述，本件事故時間，係96年4月23日7時49分許，又
    依附於上開相驗卷及偵查卷內之中國醫藥大學附設學院法醫
    參考病歷摘要、相驗屍體證明書、法醫驗斷書、職務報告及
    臺中市警察局勤務指揮中心受理各類案件記錄單所示，被告
    丁○○有向119報案，及於訴外人謝宇揚救護中在場，僅未
    待警方到達後說明原因，人車即駛離現場，臺中市警察局勤
    務指揮中心於該日7時50分45秒受理報案，7點52分通報消防
    局，訴外人謝宇揚於同日8時4分即經救護車載送入中國醫藥
    大學附設學院，到院前已無自主性呼吸心跳，頭部有撕裂傷
    ，右側血氣胸，經急救後，仍無恢復自主性呼吸心跳，訴外
    人謝宇揚並受有頭顱部挫壓傷合併顱骨壓陷性骨折，頸部挫
    壓傷合併器官損傷，前胸部挫壓傷合併肋骨骨折呈皮下氣血
    腫樣，死亡原因為外傷性休克，頭頸胸部挫壓合併器官損傷
    ，此亦有中國醫藥大學附設學院法醫參考病歷摘要、相驗屍
    體證明書、法醫驗斷書、職務報告及臺中市警察局勤務指揮
    中心受理各類案件記錄單附於上開相驗卷內及偵查卷內可佐
    。另被告丁○○曾於本件事故發生後，於上午7時49分許即
    以0000000000號手機撥打119報警處理之事實，亦據被告提
    出上開手機通聯紀錄及職務報告為證，並為兩造所不爭執，
    亦堪認為真實。是知被告丁○○對訴外人謝宇揚之救護並無
    延誤，且就訴外人謝宇揚之救護而言，亦無任何延誤。訴外
    人謝宇揚並因上開事故於到院時即已死亡，訴外人謝宇揚之
    死亡，核與其有無經救護亦屬無涉。是原告主張被告丁○○
    與被告戊○○2人因有違反保護他人之法律，而致訴外人謝
    宇揚死亡云云，亦屬無稽。被告戊○○就本件事故之發生，
    既無過失，原告併依民法第188條第1項之規定，併請求被告
    台中客運公司連帶賠償，亦無理由。
(二)再按不真正連帶債務係謂數債務人具有同一目的，本於各別
    之發生原因，對債權人各負全部給付之義務，因債務人中一
    人為給付，他債務人即應同免其責任之債務。又不真正連帶
    債務與連帶債務在性質上並不相同，民法有關連帶債務之規
    定，多不適用於不真正連帶債務，且其判決主文亦不得逕以
    「被告應連帶給付」之記載方式為之，否則即與不真正連帶
    債務本旨不符，最高法院亦著有89年台上字第2240號裁判意
    旨足資參照。就原告請求被告連帶給付部分，被告台中客運
    公司與被告丁○○間並無連帶給付義務，核屬不真正連帶債
    務。是如被告台中客運公司或被告丁○○中一人為給付，他
    債務人就給付程度即免給付之責。原告就其聲明未載明上開
    不真正連帶債務之旨，亦於法未合，合併敘明。
(三)綜上所述，既難認被告丁○○與被告戊○○2人就本件事故
    有何侵權行為責任原因之事實，並與訴外人謝宇揚之死亡之
    間有何相當因果關係，被告丁○○與被告台中客運公司間並
    無連帶給付義務，揆諸前開說明，原告依民法第184條第1項
    前段、第2項、第191條之2、第185條第1項、第188條第1項
    之規定為本件請求，即與前開說明損害賠償之債之成立要件
    有間，原告之主張，即無理由。原告之請求既無理由，其請
    求之金額，核亦無再加審酌之必要，原告猶請求聲請傳訊證
    人吳瑞菊用以證明其業支出其請求上開殯葬費用中之81,000
    元之費用，核亦無再加傳訊之必要。從而，原告依民法第18
    4條第1項前段、第2項、第191條之2、第185條第1項、第188
    條第1項之規定，請求：(一)被告丁○○與戊○○應連帶給付
    原告己○○2,052,886元及原告丙○○1,781,438元及均自起
    訴狀繕本送達翌日起至清償日止，按年息5%計算之利息；(二)
    被告戊○○與台中客運公司應連帶給付原告己○○2,052,88
    6元及原告丙○○1,781,438元及均自起訴狀繕本送達翌日起
    至清償日止，按年息5%計算之利息，即無理由，應予駁回。
    原告假執行之聲請，亦因其訴之駁回而失所依附，併駁回之
    。
六、本件事證已臻明確，兩造其餘之陳述、攻擊、防禦方法及舉
    證，均對本判決之結果，不生影響，爰不一一論述，亦附敘
    明。
七、訴訟費用負擔之依據：民事訴訟法第78條、第85條第1項前
    段。
中    華    民    國    98    年    12    月    29    日
                  民事第二庭    法  官  陳秋月
正本係照原本作成。
如對本判決上訴，須於判決送達後20日內向本院提出上訴狀。
中    華    民    國    98    年    12    月    29    日
                                書記官  廖曉鐘

司法院資訊處製作；財團法人民間司法改革基金會備份。
